【裁判字號】    98,交抗,1995
【裁判日期】    980902
【裁判案由】    違反道路交通管理處罰條例
【裁判全文】
臺灣高等法院交通刑事裁定            98年度交抗字第1995號
抗  告  人
即受處分人  甲○○
上列抗告人因違反道路交通管理處罰條例案件，不服臺灣宜蘭地
方法院，中華民國98年7月23日所為裁定（98年度交聲字第220號
），提起抗告，本院裁定如下：
    主  文
抗告駁回。
    理  由
一、按汽車行駛於道路上，其駕駛人或前座乘客未繫安全帶者，
    處駕駛人新臺幣（下同）1,500元罰鍰，道路交通管理處罰
    條例第31條第1項前段定有明文；行車前駕駛人及前座乘客
    均應繫妥安全帶，道路交通管理處罰條例第31條第1項、道
    路交通安全規則第89條第1項第5款分別定有明文。
二、移送機關裁決意旨略以：異議人甲○○於民國98年3月10日
    下午15時50分駕駛車牌號碼4805-GY號自小貨車，行經台北
    市○○路○段與故宮路口處，因駕駛人未繫安全帶，經臺北
    市政府警察局士林分局掣發北市警交字第AEW144174號舉發
    違反道路交通管理事件通知單舉發，經移送機關請上開舉發
    單位調查，仍認異議人違規事實明確，乃以異議人違反前述
    道路交通管理處罰條例第31條第1項規定之行為，裁處異議
    人罰鍰1,500元。
三、異議意旨略以：異議人有於上開時間行經上開地點而被開單
    舉發，惟舉發當時係因於路口迴轉而遭警攔檢，經警員要求
    下車故將安全帶解下，於行車時一直都有繫安全帶，伊因該
    舉發單未填寫舉發事項而拒絕簽收，且警員也沒有提出採證
    相片證明，為此請求撤銷原處分云云。
四、原裁定略以：
（一）異議人即受處分人於98年3月10日下午15時50分，駕駛車
      牌號碼4805- GY號自小貨車，行經台北市○○路○段與故
      宮路口處，經警舉發駕駛人未繫安全帶等情，為異議人所
      不爭執，並有舉發違反道路交通管理事件通知單1紙在卷
      可稽，此部分事實應堪認定。
（二）異議人於舉發時、地駕駛車牌號碼4805-GY號自用小貨車
      前座乘客未繫安全帶之違規情節，業據證人即舉發警員王
      致平於原審訊問時結證稱：當時伊在執行取締違規勤務，
      異議人所駕駛的自小貨車從故宮路右轉至善路，當時伊騎
      警用摩托車看到異議人駕車未繫安全帶而當場攔下，異議
      人有想要繫上安全帶的動作，經伊告知異議人違規事項並
      依法舉發。駕駛人表明不知在一般道路行駛也要繫安全帶
      ，且稱老闆娘交代不要簽收，所以伊在舉發單上寫「拒簽
      收，老闆娘交代不要簽收」等字... 伊很少遇到拒絕簽收
      的情形，故有將這種情形紀錄於工作簿上等語綦詳，並提
      出工作簿影本1紙可參（原審卷第29頁）。國家行政事務
      龐雜，資源有限，法無明定異議人此等違規行為之蒐證必
      須以照片為證。而員警王致平既係在場之目擊證人，其到
      庭以具結擔保供述之真實性，並擔負有偽證罪責，且與異
      議人素不相識，又無嫌隙，應無攀誣異議人之理。況且，
      證人王致平並將舉發經過記錄於工作簿綦詳，實堪認定其
      於舉發時、地目擊異議人駕駛之車牌號碼4805-GY號自小
      貨車前座乘客未繫安全帶，始依法攔停掣單舉發一節，應
      屬真實而非捏造情節違法取締甚明。異議人徒以：伊當時
      有繫安全帶，係因警察要求下車才解開等語置辯，尚非可
      採。
（三）綜上所述，異議人確有於上揭時、地駕駛自小貨車車行駛
      於一般道路上且駕駛人未繫安全帶之違規行為。從而，移
      送機關依道路交通管理處罰條例第31條第1項裁處罰鍰
      1,500元，核無不合。本件聲明異議為無理由，應予駁回
      。
五、抗告意旨略以：（一）警方是從何方看到抗告人未繫安全帶
    ？（二）員警攔停抗告人，抗告人問哪違規？員警稱你先簽
    ，抗告人說沒違規不簽，員警說不簽就開大的並將罰單丟給
    抗告人，始發現罰未繫安全帶，抗告人同事說沒罰單所寫事
    實，員警便以手機錄音罰單上到案日期，說已通知被舉發人
    才收回罰單。（三）員警為績效有可能誣攀抗告人，且無證
    據證明抗告人違規。（四）原審未傳喚前座乘客到案說明，
    對抗告人不利。
六、本院查：
（一）按交通警員製單舉發違反道路交通管理處罰條例所列之違
      規事實，本質上為行政處分，行政處分一旦有效成立，有
      以公定力規定法律秩序之效力，該行政處分當可被推定為
      真正，其據以依法處分之事實認定亦為正確無誤，是以立
      法者賦予行政機關制定違反道路交通事件統一裁罰標準及
      處理細則，使執勤警員得當機處分（如該細則第23條）以
      維護交通秩序、安全之行政目的，反之，若謂公務員一切
      行政行為均需預留證據以證其實，則國家行政勢必窒礙難
      行，據此，刑事訴訟法就犯罪證據有關之規定中，與屬行
      政秩序罰之交通違規裁罰本旨不合部分，自不在準用之列
      。是若無證據足資證明執勤員警之舉發有誤或有捏造事實
      違法取締之情事，執勤警員本其維護交通秩序、安全職責
      所為之舉發，自應受到合法、正確之推定。
（二）本件抗告人駕車未繫安全帶之違規事實，所憑證據係員警
      王致平原審中之具結證述，其證詞已受偽證罪擔保，自有
      可信性。另台北市警局士林分局員警工作登記簿中關於員
      警王致平記載「民眾甲○○駕自小客車由故宮路轉至善路
      （南向東），該車轉至善路時，職見駕駛未繫安全帶，該
      駕駛一看到有警察，也伸手欲拉安全帶，職即攔車，並告
      知其違規事項，該駕駛表示不知在一般道路也需繫安全帶
      ，他下快速道路後就把安全帶解開，職表示該法令已執行
      很久，他應該要知悉才對，故依法告發，告發完畢後，林
      民表示車上老闆娘要他不要簽名和收舉發單，故作成依法
      告知其到場時間及處所，並欲告知其申訴權利時，林民與
      其老闆娘均不願聽即轉身上車離去」之內容（原審卷第29
      頁），係98年3月10日員警例行工作執勤紀錄，員警平日
      執行攔檢舉發違規交通事項繁多，若無相當怨隙，員警豈
      願冒不實登載罪風險，於工作記錄簿上虛偽記載違規事實
      ，並耗費時間出庭受偽證罪拘束而具結陳述！故該工作記
      錄簿所載內容，具相當可信性。員警王致平依法定程序舉
      發抗告人違規，惟抗告人未能具體指摘員警所描述舉發違
      規經過有何違反常情之處，僅於原審稱：「當初我是迴轉
      ，我有繫安全帶，警察叫我下來，我就拆掉，我不知道他
      要不要攔我，所以我又打算繫回去，我以為警察攔我是因
      為該處不能迴轉」等語（原審卷第27頁），此與一般人見
      員警為交通攔檢，均自然連續解開安全帶下車或搖下車窗
      探詢情狀顯有差異，應屬避重就輕飾詞。抗告意旨（一）
      （二）（三）並無理由。
（三）抗告人既於原審稱：「車上坐的是我女友，我跟她合夥，
      所以算是我老闆娘」等語（原審卷第18頁），卻未於原審
      聲請傳喚其老闆娘為證，復於本院聲請，程序並未妥適。
      又抗告人違規事實已明，無再行傳喚證人之必要，是抗告
      意旨（四）仍無理由。
（四）綜上，原裁定已詳述抗告人違規之理由與證據，並說明原
      處分於法有據，而駁回異議，核原裁定認事用法尚無違誤
      ，本件抗告均無理由，應予駁回。
據上論斷，應依道路交通管理處罰條例第89條、道路交通案件處
理辦法第26條，刑事訴訟法第412條，裁定如主文。
中    華    民    國    98    年     9    月    2     日
                  刑事第九庭  審判長法  官  陳貽男
                                    法  官  許宗和
                                    法  官  何信慶
以上正本證明與原本無異。
不得再抗告。
                                    書記官  鄒賢英
中    華    民    國    98    年    9     月    3     日


司法院資訊處製作；財團法人民間司法改革基金會備份。
